【裁判字號】    97,簡,45
【裁判日期】    970729
【裁判案由】    綜合所得稅
【裁判全文】
臺北高等行政法院判決
                                     97年度簡字第00045號
原      告  甲○○
被      告  財政部臺北市國稅局
代  表  人  凌忠嫄（局長）住同上
訴訟代理人  丙○○
上列當事人間因綜合所得稅事件，原告不服財政部中華民國96年
12月13日台財訴字第09600443350號（案號：第 00000000號）訴
願決定，提起行政訴訟。本院判決如下：
    主  文
訴願決定及原處分（含復查決定）關於核定短報租賃所得及其相
關罰鍰部分，均撤銷
訴訟費用由被告負擔。
    事  實
一、事實概要：
    緣原告民國（下同）92年度綜合所得稅結算申報，原列報租
    賃所得新臺幣（下同）55,613元，嗣經財政部臺灣省中區國
    稅局（以下簡稱中區國稅局）核定租賃所得為444,600 元，
    通報被告機關審理；另查獲漏報原告配偶營利所得690 元，
    被告機關乃合併核定原告當年度綜合所得總額為1,810,647
    元，除補徵稅額46,640元外，並依所得稅法第110 條第1 項
    規定，按所漏稅額31,826元，依其有無扣免繳憑單分別處以
    0. 2倍及0.5 倍之罰鍰合計15,800元（計至百元）。原告就
    關於核定短報租賃所得及其相關罰鍰部分不服，申請復查，
    未獲變更，提起訴願遭決定駁回，遂提起本件行政訴訟。
二、兩造聲明：
    (一)原告聲明求為判決：1.訴願決定、原處分關於核定短報租
                          賃所得及其相關罰鍰部分，均撤銷
                          。
                        2.訴訟費用由被告負擔。
    (二)被告聲明求為判決：1.駁回原告之訴。
                        2.訴訟費用由原告負擔。
三、兩造之爭點：被告核定原告租賃所得為 444,600元，另漏報
    原告配偶營利所得 690元，合併核定原告當年度綜合所得總
    額為1,810,647元，補徵稅額46,640元，罰鍰 15,800元，是
    否適法？
    (一)原告主張之理由：
      1.原告房屋位於苗栗縣頭份鎮○○路1147號。該房屋92年
        1月1日至92年12月31日係租給乙○○，並非如訴願決定
        書所稱該房屋係租予陳蘭，為釐清案情請傳房客乙○
        ○出庭說明。而中區國稅局竹南稽徵所於93年11月19日
        派員訪查該店，受訪者非承租人乙○○，而係不知情之
        陳蘭，陳蘭雖係乙○○之配偶，惟其對有關租約及
        租金之事宜均由乙○○親自處理（有乙○○之聲明書可
        證），準此，陳蘭所簽之訪查表並不實在，不足據以
        補稅。
      2.該所派員訪查後，自93年度起，乙○○即向該所申報每
        月租金2萬元，並非陳蘭所簽之5萬元（如扣繳影單影
        本）。
      3.該房屋僅二十餘坪且係五十餘年老舊房屋，常有漏水現
        象，在頭份鎮鄉下經營小吃生意，豈可能另付5 萬租金
        ，再參照該所同年訪查同係原告房子中華路1149號、11
        51號（約十餘坪）分別月租為7千元及8千元。準此，被
        告之認定違反經驗法則亦違反邏輯認定事實，原告聲明
        求為撤銷訴願決定及原處分，即為有理由，請求判決如
        聲明所示。
    (二)被告主張之理由：
      1.租賃所得
        (1)按「財產租賃所得及權利金所得之計算，以全年租賃
          收入或權利金收入，減除必要損耗及費用後之餘額為
          所得額。」為所得稅法第14條第1項第5類第1 款所明
          定。次按「固定資產：必要損耗及費用減除 43%。」
          為本年度財產租賃必要損耗及費用標準所核定。
        (2)本件原告92年度列報苗栗縣頭份鎮○○路1147至1151
          號等房屋租賃收入217,384元，租賃所得 55,613元，
          中區國稅局竹南稽徵所按係爭1147、1149及1151號房
          屋承租人陳蘭、劉秀玲及陳寶秋填寫之非自住房屋
          租賃實地訪調查查核報告表，92年度每月支出租金50
          ,000元、7,000 元及8,000 元，核定租賃所得444,60
          0 元[ （50,000＋7,000 ＋8,000 ）×（1-43﹪）×
          12] ，歸課綜合所得稅。
        (3)查系爭苗栗縣頭份鎮○○路1147號之房屋租予「天橋
          小吃店」，該行號之負責人為陳蘭，次查中區國稅
          局竹南稽徵所非自住房屋租賃實地訪調查查核報告表
          有受訪者陳蘭之簽名，該租賃資料取自陳蘭，自
          勘信實。至原告主張租屋者為乙○○而非不知情之陳
          蘭乙節，惟依案重初供原則，原告於訴願時始提出
          乙○○之說明書，尚無其他足以證明其主張為真實之
          事證，按「當事人主張事實，須負舉證責任，倘其所
          提出之證據，不足為主張事實之證明，自不能認其主
          張之事實為真實。」為改制前行政法院36年判字第16
          號判例在案，依此，原告之主張，委難採據。
      2.罰鍰
        (1)按「納稅義務人應於每年5月1日起至5 月31日止，填
          具結算申報書，向該管稽徵機關，申報其上1 年度內
          構成綜合所得總額……之項目及數額，以及有關減免
          、扣除之事實，並應依其全年應納稅額減除……扣繳
          稅額及可扣抵稅額，計算其應納之結算稅額，於申報
          前自行繳納。」「納稅義務人已依本法規定辦理結算
          申報，但對依本法規定應申報課稅之所得額有漏報或
          短報情事者，處以所漏稅額2 倍以下之罰鍰。」為所
          得稅法第71條第1項前段及第110條第1項所明定。
        (2)原告92年度漏報本人及配偶營利、租賃所得合計321,
          382元，被告按所漏稅額31,826元分別處0.2倍及0.5
          倍罰鍰合計15,800元（計至百元止）。又有所得即應
          納稅，乃所得稅之基本精神，本件原告92年度漏報本
          人及配偶營利、租賃所得合計 321,382元，業如上述
          ，則原告未善盡誠實申報義務，致短漏所得稅額31,8
          26元，縱非故意，仍難卸免其過失漏報之責任，自應
          受罰，徵諸前揭規定，被告處予罰鍰，並無違誤。
      3.據上論述，本件原處分（復查決定）、訴願決定均無違
        誤，為此請求判決如被告答辯之聲明。
    理  由
一、本件被告機關核定原告租賃所得為444,600 元，另漏報原告
    配偶營利所得690 元，合併核定原告當年度綜合所得總額為
    1,810,647 元，補徵稅額46,640元，罰鍰15,800元；本件爭
    訟金額未逾20萬元（司法院曾依行政訴訟法第219 條第2 項
    之規定，將行政訴訟法第229 條第1 項之簡易案件金額提高
    為20萬元，並自93年1 月1 日起施行），係屬行政訴訟法第
    229 條第1 項規定之涉訟事件，應依簡易訴訟程序進行之，
    先予明。
二、按「財產租賃所得及權利金所得之計算，以全年租賃收入或
    權利金收入，減除必要損耗及費用後之餘額為所得額。」為
    所得稅法第14條第1 項第5 類第1 款所規定。又「納稅義務
    人應於每年5 月1 日起至5 月31日止，填具結算申報書，向
    該管稽徵機關，申報其上1 年度內構成綜合所得總額……之
    項目及數額，以及有關減免、扣除之事實，並應依其全年應
    納稅額減除……扣繳稅額及可扣抵稅額，計算其應納之結算
    稅額，於申報前自行繳納。」「納稅義務人已依本法規定辦
    理結算申報，但對依本法規定應申報課稅之所得額有漏報或
    短報情事者，處以所漏稅額2 倍以下之罰鍰。」分別為所得
    稅法第71條第1 項前段及第110 條第1 項所明定。
三、本件原告92年度綜合所得稅結算申報，原列報租賃所得55,6
    13元，嗣經財政部臺灣省中區國稅局核定租賃所得為444,60
    0 元，通報被告機關審理；另查獲漏報原告配偶營利所得69
    0 元，被告機關乃合併核定原告當年度綜合所得總額為1,81
    0,647 元，除補徵稅額46,640元外，並依所得稅法第110 條
    第1 項規定，按所漏稅額31,826元，依其有無扣免繳憑單分
    別處以0.2 倍及0.5 倍之罰鍰合計15,800元（計至百元）。
    原告就關於核定短報租賃所得及其相關罰鍰部分不服，申請
    復查，未獲變更，提起訴願遭決定駁回，循序起訴意旨略以
    ：原告房屋位於苗栗縣頭份鎮○○路1147號，該房屋92年1
    月1 日至92年12月31日係租給乙○○，並非租予陳蘭，而
    中區國稅局竹南稽徵所於93年11月19日派員訪查該店，受訪
    者非承租人乙○○，而係不知情之陳蘭，陳蘭所簽之訪
    查表並不實在，不足據以補稅；該房屋僅二十餘坪且係五十
    餘年老舊房屋，常有漏水現象，在頭份鎮鄉下經營小吃生意
    ，豈可能另付5 萬元之租金，實則系爭房屋每月租金僅為2
    萬元，原告並無短報租賃所得情事，再參照該所同年訪查同
    係原告房子中華路1149號、1151號（約十餘坪）分別月租為
    7 千元及8 千元，被告之認定違反經驗法則亦違反邏輯認定
    事實，原告請求判決如聲明所示云云。
四、查被告機關以原告將系爭苗栗縣頭份鎮○○路1147號之房屋
    租予「天橋小吃店」，該行號之負責人為陳蘭，相關查訪
    資料取自陳蘭，依陳蘭所述每月租金5 萬元，有租賃實
    地調查查核報告表可稽，乃據以核定補徵稅額，並處以罰鍰
    ，固非無見；惟查：系爭房屋實際承租人乙○○及其配偶陳
    蘭，經本院通知到庭；乙○○結證略稱：伊與太太陳蘭
    在系爭房屋經營天橋小吃店，92年的租金是2 萬元，系爭房
    子是老房子了，由伊出面與原告訂租賃契約，因被告機關派
    員訪查當時，伊不在現場，伊太太陳蘭比較不清楚；因原
    告有時2 個月才會從臺北下來收租，而伊每個月拿5 萬元租
    金給伊太太，此5 萬元租金實際上是包括其他比鄰房屋之租
    金等語（見本院97年6 月17日準備程序筆錄），核與證人陳
    蘭結證略稱：在系爭頭份鎮○○路1147號房子作小吃店已
    13年了，房屋是向原告承租的，大約20坪左右，每月租金是
    2 萬元，有訂租約，是伊先生與原告簽訂的，被告查訪時，
    因伊先生不在，伊以為是查總金額，所以就稱是5 萬元，實
    際上該每月5 萬元租金係包含伊先生承租之系爭頭份鎮○○
    路1147號房屋租金2 萬元，1151號房屋8 千元，1153號房屋
    租金1 萬5 千元及幫原告代收114 9 號房屋租金7 千元；合
    計共5 萬元；系爭房屋僅供做小吃店而已，租金行情係每月
    2 萬元，沒有5 萬元的行情等語（見本院97年6 月17日準備
    程序筆錄）相符；復有92年租賃契約書、各類所得扣繳暨免
    扣繳憑單（扣繳單位天橋小吃店）、建物所有權狀、系爭房
    屋及鄰近承租房屋現場照片9 幀附本院卷內可稽。足證徵原
    告主張系爭房屋每月租金僅為2 萬元，伊太太於被告查訪時
    所稱每月5 萬元租金實際上是包括其他房屋租金等情，信而
    有徵，堪予採信。至證人乙○○及其配偶陳蘭，就系爭年
    度之前房屋承租之價格若干？彼此所述，並非一致，陳蘭
    就此陳稱因租約係伊先生簽訂的，伊先生比較清楚等語；衡
    諸系爭92年度之前各年度之承租及租金情形，迄今時隔多年
    ，證人記憶難免不清，尚難以該部分證述不一致之情形，而
    全盤否定證人就系爭年度房屋租金若干之待證事實所為證詞
    。
五、綜上論述，原告起訴主張系爭房屋僅供做小吃店使用，租金
    係每月2 萬元，並無短報租賃所得情事，堪以採信。從而，
    被告機關核定原告租賃所得為444,600 元，補徵稅額46,640
    元，罰鍰15,800元，認事用法，均有違誤，復查及訴願決定
    未予糾正，仍予維持，亦有未合。原告就該部分訴請撤銷，
    為有理由，自應由本院將訴願決定及原處分（含復查決定）
    關於核定短報租賃所得及其相關罰鍰部分，均予以撤銷，以
    昭折服。又本件係適用簡易訴訟程序，爰不經言詞辯論逕為
    判決。
六、兩造其餘主張陳述，於判決結果不生影響，無庸一一論列，
    併予敘明。
七、據上論結，本件原告之訴為有理由，爰依行政訴訟法第233
    條第1項、第98條第1項前段，判決如主文。
中    華    民    國    97    年    7    月    29     日
              台北高等行政法院第六庭
                              法  官  許瑞助
上為正本係照原本作成。
本件以訴訟事件所涉及之法律見解具有原則性者為限，始得於本
判決送達後20日內向本院提出上訴狀並表明上訴理由，如已於本
判決宣示後送達前提起上訴者，應於判決送達後20日內補具上訴
理由（均按他造人數附繕本），且經最高行政法院許可後方得上
訴。
中    華    民    國    97    年    7    月    29     日
                              書記官  吳芳靜


司法院資訊處製作；財團法人民間司法改革基金會備份。
